最高法院刑事判決　　　　　　　　　　　　　　　九十三年度台上字第六五四三號
　　上訴人　甲○○
右上訴人因殺人案件，不服台灣高等法院台南分院中華民國九十三年六月三十日第二
審更審判決︵九十二年度上重更(一)字第五八六號，起訴案號：台灣雲林地方法院檢察
署九十年度偵字第四七八一號︶，提起上訴，本院判決如左：
    主  文
原判決撤銷，發回台灣高等法院台南分院。
    理  由
本件原判決撤銷第一審之科刑判決，改判仍依牽連犯從一重論處上訴人甲○○殺人罪
刑︵處死刑，褫奪公權終身︶，固非無見。
惟查：一、原判決事實欄記載上訴人將過量之含有Diazepam、Estazolam 成分之混合
藥物摻入被害人黎治國飲用之酒中，致其飲用後呈昏迷狀態，再以小客車將其載至雲
林縣古坑鄉崁腳村石龜溪雲祥橋上，予以丟入河床，使墜地死亡，黎治國之屍體經解
剖檢驗結果，其血液含Diazepam藥物成分，尿液含7-Aminonitrazepam3.4ug/ml、OH-
Triazolam2.0ug/ml 等 Diazepam代謝成分，﹁排除使用Estazolam藥物﹂等情，於理
由則謂：黎治國經解剖檢驗結果，﹁Estazolam主要成分與 Diazepam相同，無法排除
有使用Estazolam 藥物﹂等語︵見原判決第二、三、九、十四頁︶，其對於本案經解
剖屍體檢驗結果可否排除上訴人有對黎治國使用Estazolam 藥物之情事，前後認定不
一致，難謂無理由矛盾之違誤。二、有罪判決書所記載之犯罪事實，為論罪科刑適用
法律之基礎，故凡於適用法律有關之重要事項，必須詳加認定，明確記載，然後於理
由內敘明犯罪事實所憑之證據及認定之理由，始足為適用法律之依據。原判決事實載
稱上訴人於民國︵下同︶九十年十月十五日十九時許，與黎治國一起回到嘉義市○○
路公爵園邸商談投資冰淇淋設廠拆夥事宜及飲酒，而心生謀財害命之殺人犯意及為自
己不法所有之意圖，將過量之含有上述成分之混合藥物摻入黎治國飲用之酒中，使其
飲用後呈昏迷狀態，即於當日晚上十二時至翌日︵十六日︶凌晨二時之間，將其攙扶
坐電梯直下地下室停車場乘坐小客車，駛至上述地點予以丟入河床，致其墜地死亡等
情，僅於理由說明：被害人之屍體經解剖鑑定結果﹁死者之死因為高處墜落而造成多
處鈍傷出血及中樞神經傷害死亡，其死亡方式應考慮他殺。﹂︵見原判決第七頁︶，
對於該黎治國死亡之原因，如何係遭上訴人丟入河床所致，並未於事實欄翔實記載認
定，已難認允洽；又其理由謂其根據法務部法醫研究所鑑定結果等事證，可徵黎治國
服用上述超過劑量之藥物後﹁人體已呈昏迷狀態，並無行動或反抗之能力，昏迷狀態
可能超過八小時﹂云云，此與其事實欄上述所載上訴人使黎治國服用藥物至黎治國墜
地死亡之時間︵自九十年十月十五日下午十九時許至翌日凌晨二時，經歷時間為七小
時︶不盡相符，並有未合。三、﹁被告以外之人於審判外之言詞或書面陳述，除法律
有規定外，不得作為證據。﹂、﹁被告以外之人於檢察事務官、司法警察官或司法警
察調查中所為之陳述，與審判中不符時，其先前之陳述具有較可信之特別情況，且為
證明犯罪事實存否所必要者，得為證據。﹂九十二年二月六日修正公布，同年九月一
日施行之刑事訴訟法第一百五十九條第一項、第一百五十九條之二分別定有明文。原
判決就證人黃芳紫︵上訴人之配偶︶、連婉君、黎慧珍、黎治強、蔡學賢、蕭友信等
人於警詢所為之供述，併採為論罪之依據，未說明該原屬被告以外之人於審判外之陳
述，何以合於傳聞法則之例外而得採為證據之理由，亦嫌理由欠備。以上或為上訴意
旨所指摘，或為本院得依職權調查之事項，應認原判決仍有撤銷發回更審之原因。
據上論結，應依刑事訴訟法第三百九十七條、第四百零一條，判決如主文。
中　　　華　　　民　　　國　　九十三　　年　　 十二 　　月　　 十六 　　日
                              最高法院刑事第十庭
                                  審判長法官  呂　潮　澤
                                        法官  吳　昆　仁
                                        法官  孫　增　同
                                        法官  吳　昭　瑩
                                        法官  林　秀　夫
      右正本證明與原本無異
                                              書  記  官
中　　　華　　　民　　　國　　九十三　　年　　 十二 　　月　　二十一　　日
                                                                        Ｑ
